臺灣高雄地方法院民事裁定　　　　　　　 96年度破字第118號
聲　請　人　甲○○
上列聲請人聲請宣告破產事件，本院裁定如下：
    主  文
聲請駁回。
聲請費用由聲請人負擔。
    理  由
一、聲請意旨略以：伊因理財失當，墮入銀行年息將近20% 循環
    高利之陷阱，現已陷財務困境，而無力償還，今伊每日都要
    遭受債權人之催討追債，甚至恐嚇威脅，遭受極大之壓力，
    故不得不請求依法清理其債務，而伊積欠各銀行共計3,272,
    830 元，現又僅有現金307,800 元，財產總額顯然不足清償
    債務，已達到宣告破產之程度。為此，檢具債權人清冊、財
    產狀況說明書、財產目錄等件聲請宣告破產等語。
二、按破產，對債務人不能清償債務者宣告之；破產管理人之報
    酬為財團費用；破產人及其家屬之必要生活費，視為財團費
    用；財團費用及財團債務，應先於破產債權，隨時由破產財
    團清償之，破產法第57條、第95條第1 項第3 款、第2 項及
    第97條分別定有明文。次按法院就破產之聲請，應依職權為
    必要之調查，倘債務人確係毫無財產可構成破產財團，或債
    務人之財產不敷清償破產財團之費用及財團之債務，無從依
    破產程序清理其債務時，得以無宣告破產之實益，裁定駁回
    聲請（最高法院民國86年度臺抗字第479 號裁定參照）。
三、經查，聲請人分別積欠如附表所示各家銀行計3,523,072 元
    等情，有上開銀行之函文各1 份在卷可憑，是聲請人所負債
    務總額應為3,523,072 元。惟聲請人除其所主張之307,800
    元現金外，別無其他資產，足徵聲請人之資產顯不足以清償
    負債。
四、然查，聲請人固主張其有307,800 元現金得構成破產財團，
    惟經本院函請聲請人補正該財產證明，該通知並於96年8 月
    30日由其同居人即叔父代收，此有本院送達證書附卷足憑，
    然聲請人迄今均未提出任何證明以實其說。且如聲請人聲請
    意旨所述，日前舉債度日並以債養債，何以有閒置之上開金
    額，實非無疑，自難遽認聲請人此部分主張可採。另依本院
    職權查詢結果，聲請人於95年度固有靖雄有限公司之薪資所
    得69,500元及瑞信金屬工業有限公司薪資所得166,830 元，
    此有聲請人之稅務電子閘門財產所得調件明細表可參。然因
    聲請人並未陳報此部分財產，且上開所得為95年度資料，亦
    不能認為聲請人現仍有上開財產，而聲請人復查無其他任何
    資產可供作為破產財團費用，自難遽認聲請人有積極財產可
    構成破產財團。
五、況查，破產管理人之報酬、聲請人及其家屬必要生活費均屬
    財團費用而應優先清償，業如前述。而聲請人固主張願意放
    棄其與家屬必要生活費用之優先受償權利，且出具切結書為
    證。惟破產法第95條第2 項、第97條所為破產人之必要生活
    費用視為破產財團費用，應優先於破產債權受清償之規定，
    乃基於憲法基本權利中生存權之具體表現，並非可因聲請人
    表示願意拋棄，即得予以排除，是聲請人此部分切結，即難
    為其有利之認定。次查，破產程序必須召開債權人會議、出
    售資產、分配破產財團等，依司法院頒布之各級法院辦案期
    限實施要點第2 點規定，破產事件之辦案期限為2 年，自可
    預期於進行破產程序期間必須支出各項費用，而目前實務上
    破產管理人之報酬約4 至5 萬元。另依行政院主計處公布之
    95年度家庭收支調查報告記載，高雄縣平均每戶人數為3.22
    人，消費支出為532,306 元，可知高雄縣每人每年平均消費
    支出約為165,312 元，則如聲請人獲准破產，其依破產程序
    於1 年內所需支出之財團費用至少為205,312 元（165,312
    ＋40,000）。惟聲請人並無法證明其有積極財產可構成破產
    財團，業如前述，故如准許聲請人破產，不但無法清償任何
    破產債務，反而徒增破產費用之支出，揆諸首開說明，聲請
    人聲請宣告破產，並無實益，其聲請即無理由，應予駁回。
六、依破產法第5 條、民事訴訟法第95條、第78條、裁定如主文
    。
中　　華　　民　　國　　96　　年　　12　　月　　28　　日
                  民事第六庭  法　官　陳銘珠
以上正本證明與原本無異。
如對本裁定抗告須於裁定送達後10日內向本院提出抗告狀，並繳
納裁判費新台幣1,000元。
中　　華　　民　　國　　96　　年　　12　　月　　28　　日
                               書記官  劉音利
附表：
┌───┬─────────────┬────┬───────┐
│ 編號 │    債權人名稱            │債種權類│  債權金額    │
├───┼─────────────┼────┼───────┤
│ 001  │京城商業銀行              │信用貸款│1,495,762元   │
├───┼─────────────┼────┼───────┤
│ 002  │台東區中小企業銀行        │        │  560,689元   │
├───┼─────────────┼────┼───────┤
│ 003  │友邦國際信用卡股份有限    │信用卡  │  310,851元   │
├───┼─────────────┼────┼───────┤
│ 004  │                          │信用卡  │  201,919元   │
│      │台新商業銀行              ├────┼───────┤
│      │                          │現金卡  │   59,787元   │
│      │                          ├────┼───────┤
│      │                          │信用貸款│  420,424元   │
├───┼─────────────┼────┼───────┤
│ 005  │                          │信用卡  │  324,625元   │
│      │國泰世華銀行              ├────┼───────┤
│      │                          │現金卡  │   50,000元   │
├───┼─────────────┼────┼───────┤
│ 006  │中國國際商業銀行（更名為兆│信用卡  │   99,015元   │
│      │豐銀行）                  │        │              │
└───┴─────────────┴────┴───────┘
